【裁判字號】    88,自,273
【裁判日期】    890120
【裁判案由】    詐欺
【裁判全文】
臺灣板橋地方法院刑事判決                          八十八年度自字第二七三號
    自  訴  人  丁○○
    被      告  丙○○
                乙○○
                甲○○
右列被告因詐欺等案件，經自訴人提起自訴，本院判決如左：
    主  文
丙○○、乙○○、甲○○均無罪。
    理  由
一、自訴意旨略以：緣自訴人受三姐及三姐夫藍如溪夫婦之託，代為處理其長子藍偉
    哲因工作受傷與其雇主和解之案件，因藍偉哲之雇主一再拖延賠償，並稱係因經
    濟發生問題，自訴人乃請求被告丙○○、乙○○、甲○○一同前往協調處理，經
    一夜協調，與對方達成和解約定隔日簽和解書，並付前金新台幣（新台幣）三萬
    元。自訴人乃通知三姐夫，但三姐夫提出須經調解委員會同意為憑。為此被告等
    人相當不悅，並私下於次日，未經自訴人等人之同意，前往當事人住所拿取前金
    三萬元，並由被告甲○○簽收。當時自訴人與藍如溪等人人在宜蘭，獲知以後即
    以電話告知被告不要亂來被告等人不予理會，且未將前金三萬元交付自訴人之三
    姐，便匆忙離去，經自訴人多方催收，被告均不予理會。因認被告丙○○、乙○○、甲○○三人涉有刑法詐欺罪嫌。又自訴人於八十八年三月七日向被告丙○○
    借款五萬元，並以鈴木吉星吉普車一輛質押，約定月息五千，被告丙○○說要向
    金主借，於八十八年五月七日清償時，將車退還，詎因前述案件雙方發生口角，
    自訴人要求被告丙○○負責，被告丙○○不予理會，並放話如五月七日前未將車
    子拿回，要燒車。自訴人於八十八年四月二十三日備妥五萬元還清借款，被告丙○○叫被告甲○○載往甲○○之住處停車場，繞了一圈，甲○○竟說車子不見了
    到現在均不理不採。因認被告丙○○、甲○○所為涉有刑法侵占罪嫌。
二、自訴人認被告丙○○、乙○○、甲○○涉有上開罪嫌係以：汽車買賣合約書一紙
    及字據一紙（均為影本）為其論據。訊據被告丙○○、乙○○、甲○○均堅決否
    認上開侵占、詐欺犯行，被告丙○○辯稱：過年前自訴人說他缺錢他要把車押給
    我，我把車子寄放在甲○○家中，有一天自訴人說要用車他要還錢，約好見面卻
    沒來，隔了三天，他騙洪國盛說錢已經還了，而把車子牽走了。另外他說他姐夫
    的小孩受傷，要我幫忙談，談好以後要去簽約，自訴人卻去宜蘭沒通知我，所以
    我就過去處理，他有打電話給我說趕不回來，說如果合約內容未變的話，就可以
    簽約，當時就簽約，甲○○拿了三萬元事後三萬元已交給自訴人等語。被告甲○○辯稱：車子在八十八年四月二十三日凌晨被自訴人牽走了，當時他騙我說錢已
    經還了，我就陪他去板橋市○○路大庭新村的地下停車場把車子牽走，自訴人自
    己被有鑰匙，另外三萬元的部分，簽約隔天，我約在板橋中正路下午交給自訴人
    等語。被告乙○○辯稱：我跟丙○○是朋友借錢當時我有在丙○○家裡，丁○○
    過年期間因賭錢輸錢向丙○○借錢，蕭說幫忙問看看，至於車子和我無關等語。
三、按犯罪事實應依證據認定之，無證據不得推定其犯罪事實，刑事訴訟法第一百五
    十四條定有明文。次按告（自）訴人之告（自）訴係以使被告受刑事訴追為目的
    ，是其指訴是否與事實相符，仍應調查其他證據以資審認（五十二年台上字第一
    三００號判例）。又認定犯罪事實應憑積極證據，倘積極證據不足以為不利於被
    告事實之認定時，即應為有利被告之認定，更不必有何有利之證據，最高法院三
    十年上字第八一六號著有判例，所謂「積極證據足以為不利被告事實之認定」，
    依據同院七十六年臺上字第四九八六號判例意旨，係指據為訴訟上證明之全盤證
    據資料，在客觀上以達於通常一般之人均不致於有所懷疑，而得確信被告確曾犯
    罪之程度；若未達到此一程度，而有合理懷疑之存在時，即無從為被告有罪之確
    信。
四、經查，自訴人指訴稱被告丙○○、甲○○以詐欺之手段騙取其三萬元，並侵占其
    車輛一輛等情固據其指訴在卷並提出汽車買賣合約書影本一紙，及字據影本一張
    為證，然自訴人經法務部調查局測謊鑑定結果，其稱「甲○○未交付其三萬元」
    、「甲○○未交付其繫案之汽車」等語均呈情緒波動之反應，鑑定結果認係說謊
    ，此有該局八十八年十二月二十六日陸(三)字第八八○八一九九九號鑑定通知書
    一紙附卷可稽，是自訴人所指侵占及詐欺一節，已有不實。又查，自訴人所提出
    之汽車買賣合約書影本一紙，固記載有借款五萬元及質押汽車之情，且為被告丙○○所不否認，又該字據固載有「於四月二十三日晚間九點三十分時，本單之車
    輛已遺失，無法交車，預定明日報案處理。一切照規定走」等語，然僅足證明確
    有借款，及車輛遺失之事實，尚難僅憑契約書及遺失汽車之字據，即認被告丙○○、甲○○侵占該車。本件依自訴人所述之情節觀之，純屬債權債務之民事糾葛
    ，此外，復查無其他積極確切之證據足資認定被告丙○○、乙○○、甲○○有前
    開之詐欺、侵占犯行，既不能證明被告犯罪，依右開說明，自應依法為被告無罪
    之諭知。
據上論斷，應依刑事訴訟法第三百四十三條、第三百零一條第一項，判決如主文。
中      華      民      國    八十九    年      一      月     十九     日
                                      臺灣板橋地方法院刑事第一庭
                                          法  官    胡  堅  勤
右正本證明與原本無異。
如不服本判決，應於判決送達後十日內，向本院提出上訴狀。
                                          書記官    劉  文  美
中      華      民      國    八十九    年      一      月    二十四    日


司法院資訊處製作；財團法人民間司法改革基金會備份。
